臺灣高等法院高雄分院刑事裁定
111年度抗字第156號
抗  告  人  
即  受刑人  林建銘



上列抗告人因聲請撤銷緩刑案件，不服臺灣橋頭地方法院中華民
國111年5月4日裁定(111年度撤緩字第20號)，提起抗告，本院裁
定如下：
    主  文
原裁定撤銷，應由臺灣橋頭地方法院更為裁定。
    理  由
一、原裁定略以：抗告人即受刑人林建銘（下稱抗告人）前因犯
    詐欺案件，經臺灣新北地方法院（下稱新北地院）於109年8
    月26日以109年度審簡字第357號判決判處有期徒刑3月、3月
    ，應執行有期徒刑5月，緩刑2年，並應履行如判決附表所示
    之條件（即抗告人應給付告訴人新台幣【下同】38萬元，於
    109年5月5日前先給付2萬元，餘款36萬元，自109年6月起於
    每月8日前分期給付1萬元，至全部清償完畢為止），嗣抗告
    人違反依刑法第74條第2項第3款所定緩刑負擔之情形，經聲
    請人臺灣橋頭地方檢察署檢察官以110年度執聲字第423號聲
    請撤銷本案判決緩刑之宣告，原審法院以110年度撤緩更一
    字第2號裁定聲請駁回後，抗告人與告訴人再次協商自110年
    10月起，每月賠償2萬元，然受刑人僅償還告訴人3、4期後
    ，自111年2月起再次未依協調之條件按月給付告訴人2萬元
    ，顯然抗告人仍無法依照其與告訴人再次協商之條件履行給
    付內容，抗告人既已評估自己之資力，同意前揭判決緩刑宣
    告所定負擔，顯有履行負擔之可能，且其於受緩刑宣告之利
    益後，本應信守承諾，履行給付告訴人損害賠償之義務，惟
    抗告人未按依緩刑條件履行，已屬不妥。復經其自行再次與
    告訴人協商，並衡量客觀環境及自身之能力後，承諾每月支
    付告訴人2萬元，竟又無法依約履行，一再違反誠信，如抗
    告人仍得受緩刑之利益寬典，顯不符合一般社會大眾之法律
    情感，且有違公平正義，亦難認被告仍有按期依約履行負擔
    之可能。斟酌上情，抗告人有違反刑法第74條第2項第3款所
    定負擔，且情節已屬重大，有執行刑罰之必要，因認檢察官
    聲請撤銷緩刑宣告，應予准許等語
二、抗告意旨如附件所載。
三、按緩刑宣告，得斟酌情形，命犯罪行為人向被害人支付相當
    數額之財產或非財產上之損害賠償；受緩刑之宣告，而有違
    反刑法第74條第2項第1款至第8款所定負擔情節重大，足認
    原宣告之緩刑難收其預期效果，而有執行刑罰之必要者，得
    撤銷其宣告，同法第74條第2項第3款、第75條之1第1項第4
    款分別定有明文。此乃因緩刑制度設計之本旨，主要目的在
    鼓勵惡性較輕微之犯罪行為人或偶發犯、初犯得適時改過，
    以促其遷善，復歸社會正途，而緩刑宣告得以附條件方式為
    之，亦係基於個別預防與分配正義，俾確保犯罪行為人自新
    及適度填補其犯罪所生之損害為目的。然犯罪行為人經宣告
    緩刑後，若有具體事證足認其並不因此有改過遷善之意，自
    不宜給予緩刑之寬典，故而設有撤銷緩刑宣告制度。再參照
    刑法第75條之1之立法意旨，本條係採裁量撤銷主義，賦與
    法院撤銷與否之權限，實質要件以「足認原宣告之緩刑難收
    其預期效果，而有執行刑罰之必要」，作為審認之標準。至
    於所謂「情節重大」係指受判決人顯有履行負擔之可能，而
    隱匿或處分其財產、故意不履行、無正當事由拒絕履行或顯
    有逃匿之虞等情事而言。亦即，受緩刑之宣告者是否有違反
    刑法第74條第2項第1款至第8款所定負擔情節重大之情形，
    法院仍應本諸認事作用，依職權調查證據，以資審認其違反
    前揭所定負擔之事實存在與否，以及是否情節重大，並就具
    體個案情形，依比例原則綜合衡酌原宣告之緩刑是否難收其
    預期之效果，而確有執行刑罰之必要，資以決定該緩刑宣告
    是否應予撤銷，斷非受緩刑宣告者一有違反上揭所定負擔情
    節重大之事，即應撤銷該緩刑之宣告，此與刑法第75條所定
    ，若符合該條第1項第2款情形之一者，毋須審酌其他要件，
    法院即應逕予撤銷緩刑宣告之情形，迥然有別。尤以刑法第
    74條第2項第3款所定之命犯罪行為人向被害人支付相當數額
    之財產或非財產上之損害賠償作為緩刑宣告之負擔，於宣告
    緩刑前即應考量犯罪行為人實際之償還能力，避免流於形式
    ，又上開命犯罪行為人向被害人支付相當數額之財產或非財
    產上損害賠償之負擔，依刑法第74條第4項之規定，本得作
    為民事強制執行名義，被害人之債權已依法賦予保障，權衡
    刑罰之目的在於制裁不法，而緩刑之宣告係給予犯罪行為人
    自新之機會，受緩刑宣告者，其後若有不能履行賠償責任時
    ，猶應究明其無法履行之原因是否正當，抑或僅係推諉拖延
    時間（如確有支付能力而故意不給付之事），倘若確係因其
    事後經濟窘困，或頓失給付能力，得否能因受緩刑宣告者一
    時無法賠償，即逕以欠缺民事上之清償能力，認應以刑罰制
    裁取代緩刑宣告之效果，自仍有再予詳酌之必要。緩刑宣告
    目的之一，乃在使犯罪行為人尚有保持或另覓工作之機會，
    以便清償被害人之債權，苟若逕予撤銷其緩刑之宣告，無疑
    更使被害人無法獲得清償，且犯罪行為人故意遲不履行之情
    形，與其因事後生活陷入困境而無力履行者，殊難等而視之
    。準此，上揭「得」撤銷緩刑之情形，法官應依職權本於合
    目的性之裁量，妥適審酌被告於緩刑期間內違反應遵守事項
    之情節是否重大，是否已難收其預期之效果，而確有執行刑
    罰之必要。
四、經查：　　
㈠、抗告人因犯詐欺案件，經新北地院於民國109年9月30日以109
    年度審簡字第357號判決判處應執行有期徒刑5月，緩刑2年
    ，並應履行「給付告訴人38萬元，於109年5月5日前先給付2
    萬元，餘款36萬元，自109年6月起於每月8日前分期給付1萬
    元，至全部清償完畢為止」等條件，此外，上開判決同時諭
    知被告詐欺之犯罪所得合計17萬2千元應予沒收，並說明檢
    察官執行沒收時，被告如因與簡○○、沈○○（即本案告訴人）
    等活會會員達成和解已另再行支付而有其他實際發還部分之
    款項，則由檢察官另行扣除，又該判決於109年9月30日確定
    等情，有該案判決書及臺灣高等法院被告前案紀錄表在卷可
    稽（見執聲243卷所附新北地院109年度審簡字第357號判決
    、本院卷第21至23頁）。又上開判決確定後，抗告人於緩刑
    期間（自109年9月30日至111年9月29日）因未按期給付，臺
    灣橋頭地方檢察署依告訴人之陳報狀，以抗告人自110年1月
    起未給付任何款項為由，向原審法院聲請撤銷緩刑之宣告，
    原審法院原以110年度撤緩字第44號裁定撤銷緩刑之宣告，
    經本院以110年度抗字第226號裁定撤銷原裁定，發回原審法
    院更為裁定，嗣原審法院於110年8月10日以110年度撤緩更
    一字第2號裁定聲請駁回，凡此亦有前開裁定附卷可稽（見
    原審卷第27至34頁）。又抗告人其後與告訴人再次協商自11
    0年10月起，每月賠償2萬元，然抗告人償還告訴人3、4期後
    ，自111年2月起並未依協調之條件按月給付告訴人2萬元乙
    情，則有告訴人111年3月11日陳報狀、LINE對話紀錄截圖附
    於前述執聲243卷內可稽，是抗告人確有受緩刑宣告而違反
    刑法第74條第2項第3款所定負擔之情形，並已影響告訴人之
    權益甚明。
㈡、原裁定認抗告人有未依約按時履行緩刑附條件之情形，違反
    情節重大，固非無見。惟查：
　⒈抗告人雖未依其再次之承諾，每月支付告訴人2萬元，然抗告
    人於原審訊問時即供稱：因為告訴人不願意與其接觸，其透
    過友人簡先生居中協調，並於今年3月7日先支付1萬元予告
    訴人，另再請簡先生向告訴人轉達月底再支付款項，告訴人
    應該知道這件事情等語（見原審卷第21至23頁），又原審法
    院經向告訴人確認，告訴人亦答以：我有收到1萬元，但是
    我要他全部一次還清等語（見原審卷第25頁），顯見抗告人
    所稱並非全然無據。又依上揭新北地院判決所附之緩刑條件
    ，可知被告原自109年6月起，於每月8日前分期給付1萬元予
    告訴人即可，惟因期間抗告人有未按期履行之情事，檢察官
    乃依告訴人之請求向原審法院聲請撤銷緩刑，雖終遭原審法
    院駁回其聲請如前述，然其後抗告人亦主動以電話向檢方陳
    報表示，其自110年10月開始，每月願賠償2萬元予告訴人，
    但因經濟不佳，對於檢方有關犯罪所得之沒收執行，則表明
    尚無力繳付；雖此，抗告人亦如上陳報，已支付3、4期予告
    訴人，另抗告人自109年5月5日起至檢察官前案聲請撤銷緩
    刑為止，已給付11萬元予告訴人等諸節，均有臺灣橋頭地方
    檢察署檢察官本案撤銷緩刑聲請書、告訴人陳報狀及臺灣新
    北地方檢察署公務電話紀錄單載述甚明（見執聲字243號卷
    ）。則依此金額計算，足徵抗告人給付予告訴人之總額，已
    達上開新北地院109年度審簡字第357號判決所載之犯罪所得
    ，並非未為任何給付，原裁定顯未審酌此情。
　⒉又國內自新冠肺炎疫情以來，因確診病例數日趨增加，國內
    百業待興，此為公眾週知之事項，是各行各業，謀生已有不
    易，如前所述，抗告人甚且對地檢署有關沒收之執行，表明
    尚無力繳付情況下，仍努力籌款返還告訴人，綜此全況，抗
    告人後續之未能繼續依約履行給付是否全無正當理由，即非
    無疑。況觀之抗告人所提出之LINE通話紀錄可知，抗告人迄
    至111年5月12日為止，均仍積極透過友人或與告訴人聯繫有
    關還款事宜，但未獲告訴人回應（見本院卷第11至13頁），
    此與有資力之人推諉拖延時間、完全失聯而惡意不履行之情
    形即有不同，且抗告人之緩刑期間自109年9月30日至111年9
    月29日止，迄今僅餘數月，在告訴人要求抗告人需一次付清
    後續款項情況下，抗告人就前揭還款條件未能繼續之原因，
    是否全無正當理由、有無因生活陷入困境，以及抗告人是否
    係因客觀環境或主觀上確無意願履行上開負擔等諸節，既均
    攸關抗告人違反緩刑負擔之情節是否重大，及是否有難收其
    預期效果並有執行刑罰之必要性，是否符合比例原則，原審
    就此部分自均有再予斟酌之必要。
五、綜上所述，抗告人雖有未按上開確定判決主文諭知之給付方
    式或其後允諾之方式履行賠償之違反負擔情事，然能否謂抗
    告人已該當刑法第75條之1第1項第4款所定「情節重大」之
    情狀，原審未予審究詳查，僅從形式上審酌抗告人未依約履
    行對告訴人等之給付義務，有違反負擔之情形，認違反緩刑
    期間應遵守之事項情節重大，非無再予研求之餘地。抗告人
    提起抗告，尚非全無理由，應由本院予以撤銷，為兼顧抗告
    人之審級利益，爰發回原審詳加調查，另為妥適之處理。
據上論斷，依刑事訴訟法第413條前段，裁定如主文。
中　　華　　民　　國　　111 　年　　6 　　月　　28　　日
                  刑事第五庭    審判長法  官  簡志瑩
                                      法  官  唐照明
                                      法  官  陳美燕
以上正本證明與原本無異。
不得再抗告。
中　　華　　民　　國　　111 　年　　6 　　月　　28　　日
                                      書記官  洪以珊